【裁判字號】    88,易,1564
【裁判日期】    890818
【裁判案由】    詐欺
【裁判全文】
臺灣桃園地方法院刑事判決                        八十八年度易字第一五六四號
    公  訴  人  臺灣桃園地方法院檢察署檢察官
    被      告  甲○○
右列被告因詐欺案件，經檢察官提起公訴（八十七年度偵字第一六六八六號），本院
判決如左：
    主  文
甲○○意圖為自己不法之所有，以詐術使人將本人之物交付，處有期徒刑捌月。緩刑
肆年。
    事  實
一、甲○○原為飛達快遞公司（下稱飛達公司）負責人，經營貨物快遞業務，明知其
    經濟狀況已然不佳，而飛達公司向長榮航空股份有限公司（下稱長榮公司）承攬
    之機場行李運送業務，僅在試做階段，尚未得長榮公司簽約，且承攬是項業務亦
    無須繳納保證金，竟因需款孔急，而意圖為自己不法之所有，於民國八十五年三
    月二十七日，至桃園縣中壢市○○路○段一○七號乙○○家中，向乙○○佯稱：
    伊剛獲得長榮公司在機場之行李運送業務，但需繳納保證金新台幣（下同）五十
    萬元，伊願以現有的車輛、人員及設備與乙○○合夥，請黃女出資五十萬元作為
    繳保證金之用，保證每月都可分紅，也可以隨時退出取回五十萬元云云，使乙○
    ○誤信其若提供款項，係供作保證金之用，乃陷於錯誤，遂允與王某合夥，並將
    五十萬元如數交予甲○○。詎甲○○收款月餘後，即以未獲長榮公司簽約，且已
    將飛達公司頂讓予人為由，拒不退還保證金，乙○○始知受騙。
二、案經乙○○訴請台灣桃園地方法院檢察署檢察官偵查起訴。
    理  由
一、訊據被告甲○○固不否認於右揭時地，以飛達公司已承攬得長榮公司之機場行李
    運送業務，惟需繳納保證金五十萬元為名，邀約告訴人乙○○投資五十萬元，惟
    實際上飛達公司尚在試做階段，事後並未獲得長榮公司簽約，亦未將所收款項返
    還告訴人等事實不諱，惟否認有何詐欺犯行。辯稱：伊確實有替長榮公司運送行
    李，試用期間做了約一個月，後來長榮公司沒有請伊做，有還乙○○十七萬元，
    後來缺錢才沒辦法還，向乙○○拿的五十萬元中，伊花了約二十幾萬，其餘用在
    印刷、交通費、製作行李吊牌上云云。經查，右揭事實，迭據告訴人乙○○於偵
    審中指訴綦詳，並有長榮航空機場業務合約書、切結書各一紙附卷可稽；即被告
    亦在偵審中多次自承：伊收乙○○五十萬元，有說是繳保證金用的，不做時可隨
    時退還五十萬元等語（偵卷八十八年一月十五日、四月二十一日筆錄，本院八十
    八年八月十一日、八月十九日筆錄）。被告雖辯稱：伊確實有作長榮公司的行李
    業務云云，惟查，證人即長榮公司職員丙○○到庭證稱：甲○○有和伊接洽行李
    運送業務，交涉結果本來有向公司申請讓他運送，公司也核准了，但被告假日無
    法派人運送，不能配合，所以後來沒簽約，被告之前有先做一些必要的配備，但
    有無實際運送，伊記不得，但被告有花蠻多錢來作業務的準備，多少錢伊不清楚
    ，承辦公司業務不需保證金等語。證人即被告職員藍志群亦證稱：八十五年十一
    、二月間，伊看到長榮公司有派人和甲○○談過，伊曾去收過貨，約一個月後就
    沒再去收貨等語。再經本院函詢長榮公司是否曾委託被告承作機場行李業務結果
    ，據覆該公司確於八十五年間與被告接洽該項業務，惟被告無法配合作業時間，
    遂無簽約或委託遞送行李之事，故亦無收受保證金或發還之問題等語，有長榮公
    司八十八年七月二十六日長航中場字第八八０二一八號、八十九年六月十九日長
    航法八九字第一五六二號函附卷可稽，而試用期間承作業務，雙方是否成約尚在
    未定，非可與取得是項業務相比擬，被告又非初次經營快遞業務，對其間分別，
    豈能諉為不知？足見其始終未取得該項業務；而被告所謂：長榮公司要求保證金
    一節，純屬其杜撰之詞，亦堪認定。另就本件五十萬元用途，被告在偵查中先後
    稱：伊有挪用十幾萬元，其他的錢伊不清楚；伊用了三十萬元作保證金，只幾萬
    用作印刷用，另十幾萬伊挪用了云云（偵卷八十八年四月二十一日、五月七日筆
    錄）；在本院審理時則自承：伊自己花掉二十幾萬元，剩下用在印刷、吊牌、交
    通費，單據找不到云云（本院八十九年四月十日筆錄），就其實際挪用金額多少
    、其餘金額用途為何等情，先後所述相去甚遠，甚且在偵查中猶稱有三十萬元係
    供保證金之用，又無單據可供佐參，足徵為搪塞之詞；佐以被告在偵查中自承：
    八十五年四月就中斷沒分紅等語（偵卷八十八年一月十五日筆錄），距告訴人給
    付上開五十萬元未及一月，是告訴人指稱：甲○○將錢吞去等語，應可採信；且
    亦足認定被告當時經濟狀況已臻窘迫，以致其向告訴人收款後不過月餘，即將款
    項挪用，無力清償。綜上以觀，被告明知其經濟狀況不佳，並未實際取得長榮公
    司之機場行李運送業務，且長榮公司亦未要求其繳納保證金，竟仍以其已經取得
    上開業務，需繳付保證金五十萬元為名，並保證日後全數退還，邀約告訴人出資
    合夥，顯有詐術之實施；參以上開五十萬元中有二十萬元為被告自行挪用，其餘
    款項用途不明，被告主觀上有為自己不法所有之詐欺意圖，亦同堪認定。綜上所
    述，本件事證明確，被告所辯無非卸責之詞，其犯行堪予認定。
二、核被告甲○○所為，係犯刑法第三百三十九條第一項之詐欺取財罪。爰審酌被告
    犯罪之目的、手段、犯罪所得為五十萬元，其已與告訴人達成和解，並返還部分
    款項，有和解書一紙附卷可稽，及犯罪後猶砌詞推託等一切情狀，量處如主文所
    示之刑，以資懲儆。又被告前未曾受有期徒刑以上刑之宣告，有本院被告全國前
    案記錄表一紙附卷可稽，此次一時失慮，偶罹刑典，經此刑之宣告後，應知警惕
    而無再犯之虞，本院因認暫不執行其刑為當，予以宣告緩刑四年，用啟自新。
據上論斷，應依刑事訴訟法第二百九十九條第一項前段，刑法第三百三十九條第一項
、第七十四條第一款，罰金罰鍰提高標準條例第一條前段，判決如主文。
本案經檢察官呂理銘到庭執行職務。
中      華        民        國    八十九    年    八    月    十八    日
                                臺灣桃園地方法院刑事第五庭
                                    審判長法  官   范清銘
                                          法  官   黃永定
                                          法  官   陳彥宏
右正本證明與原本無異。
如不服本判決，應於判決送達後十日內向本院提出上訴狀( 應附繕本 )，上訴於
臺灣高等法院。
                                          書記官   魏慧夷
中        華        民        國    八十九    年    八    月    十八    日
論罪法條：
刑法第三百三十九條：
意圖為自己或第三人不法之所有，以詐術使人將本人或第三人之物交付者，處五年以
下有期徒刑、拘役或科或併科一千元（已提高十倍為一萬元）以下罰金。
以前項方法得財產上不法之利益或使第三人得之者，亦同。
前二項之未遂犯罰之。


司法院資訊處製作；財團法人民間司法改革基金會備份。
